【裁判字號】    99,簡上,62
【裁判日期】    990531
【裁判案由】    毒品危害防制條例
【裁判全文】
臺灣士林地方法院刑事判決              99年度簡上字第62號
上  訴  人  臺灣士林地方法院檢察署檢察官
被      告  甲○○
上列上訴人因被告違反毒品危害防制案件，不服本院中華民國99
年3 月22日99年度審簡字第293 號第一審刑事簡易判決（98年度
毒偵字第1924號），提起上訴，本院管轄第二審之合議庭判決如
下：
    主  文
上訴駁回。
    理  由
一、本案經本院合議庭審理結果，認第一審以被告甲○○違反毒
    品危害防制條例第10條第1 項、第2 項之施用第一級及第二
    級毒品罪，分別判處有期徒刑6 月、5 月，如易科罰金，均
    以新臺幣（下同）1,000 元折算1 日，並定應執行刑為有期
    徒刑9 月，如易科罰金，以1,000 元折算1 日，其認事用法
    及量刑均無不當，應予維持，並引用第一審簡易判決書及檢
    察官起訴書記載之事實、證據、理由及應適用之法條（詳如
    附件）。
二、檢察官上訴略以：被告於民國98年間因多次施用第一級毒品
    ，經本院分別以98年審訴字第331 號、第836 號判決處有期
    徒刑7 月、9 月確定，被告再犯本件施用第一級、第二級毒
    品犯行，顯現其經前次偵審後，仍不知悔改，且對刑罰之回
    饋力不佳，為使罰當其罪，以收一般及個別預防之效，實有
    酌量加重其刑之必要。況被告前數次施用第一級毒品罪為警
    查獲後，業分別經本院以前開判決處有期徒刑7 月、9 月確
    定，已如前述，則本件原審判決就被告本次施用第一級毒品
    犯行，竟諭知較前開判決所宣告之刑為低之刑度，雖原審判
    決認被告係病患性犯人，惟施用毒品成癮應為如何之處遇，
    乃立法者之立法考量，屬於立法之核心領域，司法機關應予
    以尊重，我國立法者於立法時即認為施用毒品者有病患之特
    質，故特別設立觀察勒戒、強制戒治等治療程序，施用毒品
    者於治療後，再犯施用毒品罪者，代表其治療無效而需以刑
    罰予以矯正，司法機關於個案判決時，應尊重立法者之立法
    考量，故原審判決於本件科刑時，以被告具病患性犯人之特
    質，而予以輕判，顯係逾越法官之權限，侵害立法者之立法
    核心領域，殊屬不當，且依據原審判決所提出之標準，豈非
    宣示「犯越多次施用毒品罪者，越具病患性犯人之特質，而
    應更予以輕判」，如此量刑實不符國民感情，故原審判決之
    量刑除難收矯治之效外，似亦與比例原則、平等原則、罪刑
    相當原則有違。綜上，原審判決量刑過輕，容或未洽。為此
    ，依法提起上訴，請求撤銷原審就第一級毒品所為判決，並
    諭知被告此部分有期徒刑1 年以上之刑等語。
三、然按量刑之輕重，係事實審法院得依職權自由裁量之事項，
    茍已斟酌刑法第57條各款所列情狀而未逾越法定刑度，則不
    得遽指為違法；又刑罰之量定屬法院自由裁量之職權行使，
    但仍應審酌刑法第57條所列各款事由及一切情狀，為酌量輕
    重之標準，並非漫無限制，在同一犯罪事實與情節，如別無
    其他加重或減輕之原因，下級法院量定之刑，亦無過重或失
    輕之不當情形，則上級法院對於下級法院之職權行使，原則
    上應予尊重（最高法院72年度臺上字第6696號判例、85年度
    臺上字第2446號判決意旨可資參照）。由上可知，法律固賦
    予法官自由裁量權，但此項裁量權之行使，並非得以任意或
    自由為之，仍應受一般法律原則之拘束，必須符合法律授權
    之目的，並受法律秩序之理念、法律感情及慣例所規範，法
    官量刑權雖係受法律拘受之裁量原則，但其內涵仍將因各法
    官之理念、價值觀、法學教育背景之不同而異，是以自由裁
    量之界限仍難有客觀之解答，端賴法官於個案審判時，依個
    案事由加以審酌，若無裁量濫用情事，難謂有不當之處。經
    查：原審以本件被告違反毒品危害防制條例第10條第1 項、
    第2 項之施用第一級及第二級毒品罪，分別判處有期徒刑6
    月、5 月，並定應執行刑為有期徒刑9 月，如易科罰金，以
    1,000 元折算1 日並未逾越上開法律規定之範圍，亦無濫用
    權限之情事，尚難謂有何違法可言。況本件被告於本院審理
    程序中亦坦承犯行（見本院卷第45頁背面），犯後態度尚稱
    良好，原審判處上開刑罰，已足收懲儆之效，所為量刑並無
    違法不當。綜上，檢察官上訴意旨指摘原審量刑過輕為無理
    由，自應將其上訴駁回。
據上論斷，應依刑事訴訟法第455 條之1 第1 項、第3 項、第36
8 條、第373 條，判決如主文。
本案經檢察官葉乃瑋到庭執行職務
中    華    民    國    99    年    5     月    31    日
                  刑事第二庭審判長法  官  蔡明宏
                                  法  官  謝佳純
                                  法  官  劉育琳
以上正本證明與原本無異。
本件不得上訴。
                                  書記官  朱宮瑩
中    華    民    國    99    年    5     月    31    日

司法院資訊處製作；財團法人民間司法改革基金會備份。
